【裁判字號】    92,自,8
【裁判日期】    920730
【裁判案由】    詐欺等
【裁判全文】
臺灣宜蘭地方法院刑事裁定                              九十二年度自字第八號
    自  訴  人  甲○○
    被      告  乙○○原名葉.
右列被告因詐欺等案件，經自訴人提起自訴，本院裁定如左：
    主  文
自訴駁回。
    理  由
一、本件自訴意旨略稱：自訴人甲○○於民國八十五年間，將宜蘭縣宜蘭市巴塞隆納
    ＫＴＶ轉租予被告乙○○經營，雙方約定房租每月新臺幣十三萬元，被告並開立
    如附表所示之四張支票（面額共二十七萬元），用以支付租金及擔保，詎事後經
    自訴人提示均未獲兌現，被告亦避不見面，因認被告涉犯刑法第三百四十二條之
    背信罪及同法第三百三十九條第一項之詐欺取財罪云云。
二、按法院或受命法官於自訴案件第一次審判期日前訊問及調查結果，如認為案件有
    刑事訴訟法第二百五十二條至第二百五十四條之情形者，得以裁定駁回其自訴，
  同法第三百二十六條第三項定有明文。
三、按犯罪事實應依證據認定之，無證據不得推定其犯罪事實，刑事訴訟法第一百五
    十四條定有明文。而所謂證據，係指足以證明被告確有犯罪行為之積極證據而言
    ，該項證據須適於為被告犯罪之證明者，始得採為斷罪之資料；再自訴人或告訴
    人之指訴或告訴，係以使被告受刑事訴追為目的，是其陳述是否與事實相符，仍
    應調查其他證據以資審認。再按一般債權債務關係，不論原因為借貸、買賣、出
    租、合夥、投資、跟會、承攬工程、提供勞務或其他法律行為，性質上均屬私法
    行為，均有交易風險，一般人於交易之初，本應慎選交易對象以降低可能產生之
    風險，如事後因故產生財務糾紛，本應係透過民事程序，向法院民事庭提起訴訟
    或依非訟程序保全債權，或請求鄉、鎮、市公所進行調解等途徑解決。除債務人
    之行為確已符合詐欺、背信等罪名之構成要件外，原則上應與刑事犯罪行為無涉
    ，合先敘明。
四、訊之被告乙○○辯稱：伊在訂立租約前開立四張支票予自訴人作為預付房租及保
    證之用，經營二個月之後，伊向自訴人表示沒有能力經營及承租，自訴人同意伊
    拿回支票，並當場交還支票，當時是因為情況困難，所以沒有辦法兌現，伊現在
    願意承擔債務，償還票款予自訴人等語。經查：被告開立如附表所示之支票四張
    作為租金及保證一節，業據被告自承在卷，並有系爭四張支票影本附卷可稽。而
    該四張支票經本院函詢中國農民銀行礁溪分行是否兌現，該行函覆稱系爭四張支
    票均未提示回籠，此有該行九十二年七月十日（九十二）農礁字第一八九號函一
    紙存卷可稽，堪信自訴人所指被告所開立之系爭四張支票均未獲兌現等情，應可
    信實。然被告於本院調查既坦承因當時經濟困難，故所開立之支票四張無法付款
    ，今願意承擔債務，清償票款，顯見被告係為承租前揭店面，而開立系爭四張支
    票，僅因後來無力付款而不獲兌現，現並願意償還票款，並無為自己不法所有之
    意圖至明；且被告擬承租店面經營，係為自己利益計算，並無為他人處理事務，
    而圖自己不法利益，亦與刑法之背信罪嫌無涉。況支票屆期提示不獲兌現，本應
    循民事途徑解決，並非未獲付款即構成刑法詐欺、背信等罪。自訴人未能具體指
    出被告有何施用詐術使其陷於錯誤之詐欺行為，或為其處理事務，而損害其利益
    之背信行為。又自訴人於本院調查中表示願意和解並撤回自訴，有撤回自訴狀一
    紙附卷可稽。是本件應屬民事票據債務糾紛，尚難遽以詐欺、背信罪責相繩。此
    外，本院復查無其他積極証據足資證明被告有何詐欺或背信之犯行，應認其罪嫌
    尚有不足，而有刑事訴訟法第二百五十二條第十款之情形，依照首開說明，本件
    自訴應予駁回。
據上論斷，應依刑事訴訟法第三百二十六條第三項、第二百五十二條第十款，裁定如
主文。
中      華      民      國      九十二      年      七    月    三十    日
                              臺灣宜蘭地方法院刑事第二庭
                                  審判長法  官  黃  永  勝
                                        法  官  辜  漢  忠
                                        法  官  郭  顏  毓
右正本證明與原本無異。
如不服本裁定應於送達後五日內向本院提出抗告狀。（應附繕本）
                                        書記官  莊  淑  茹
中      華      民      國      九十二      年      七    月   三十一   日
附表：
┌──┬────────┬───────┬───────┬────────┐
│ 編 │  支 票 號 碼   │  票 面 金 額 │票 載 發 票 日│發票人及付款銀行│
│ 號 │                │（元：新臺幣）│   （民國）   │                │
├──┼────────┼───────┼───────┼────────┤
│ 一 │ＦＡＸ一０二一五│   七萬元     │八十六年二月十│葉玉萍（即乙○○│
│    │七四            │              │五日          │）、中國農民銀行│
│    │                │              │              │礁溪分行        │
├──┼────────┼───────┼───────┼────────┤
│ 二 │ＦＡＸ一０二一五│   十萬元     │八十六年二月二│葉玉萍（即乙○○│              │                │
│    │七五            │              │十八日        │）、中國農民銀行│              │                │
│    │                │              │              │礁溪分行        │
├──┼────────┼───────┼───────┼────────┤
│ 三 │ＦＡＸ一０二一五│   三萬元     │八十五年十二月│葉玉萍（即乙○○│              │
│    │六八            │              │十七日        │）、中國農民銀行││
│    │                │              │              │礁溪分行        │
├──┼────────┼───────┼───────┼────────┤
│ 四 │ＦＡＸ一０二一五│   七萬元     │八十五年十二月│葉玉萍（即乙○○│              │
│    │七０            │              │十三日        │）、中國農民銀行│              │
│    │                │              │              │礁溪分行        │
└──┴────────┴───────┴───────┴────────┘


司法院資訊處製作；財團法人民間司法改革基金會備份。
